臺灣高等法院臺中分院刑事判決　　　　　　　九十三年度重上更(三)字第二一四號
　　上　訴　人　臺灣臺中地方法院檢察署檢察官
　　被　　　告　乙○○
　　指定辯護人　本院公設辯護人　甲○○
右上訴人因被告毒品危害防制條例案件，不服臺灣臺中地方法院八十七年度訴字第八
七○號中華民國八十八年十二月三十日第一審判決（起訴案號：臺灣臺中地方法院檢
察署八十七年度偵字第二八四四、二八四五、三八○七、四七○一號），提起上訴，
判決後由最高法院第三次發回更審，本院判決如左：
    主　  文
上訴駁回。
    理　  由
一、公訴意旨略以：乙○○、陳瑞芬（按陳瑞芬部分，已經本院於民國九十年一月二
    十九日以八十九年度上更一字第三六四號判決處有期徒刑十二年確定）因非法施
    用海洛因、安非他命無力支出龐大費用，基於意圖營利之概括犯意聯絡，自八十
    六年十一月間某日起，至八十七年二月四日止，共同連續在台中市等地，以每一
    包（重約一公克至三公克不等）新台幣（以下同）二千元至一萬元不等之價格，
    販賣毒品海洛因與張福星（按當時冒用李永春之名應訊，以下均稱張福星）、王
    俊雄、權淑華、蔡天勝等人非法施用。嗣於八十七年二月四日下午九時十分許，
    警方人員接獲檢舉有關乙○○、張福星等人在台中市○○路一二九號三○八室住
    處非法施用安非他命及海洛因，前往搜索，當場查獲施用毒品海洛因之工具針筒
    一支，另於八十七年二月五日上午十時許，在台中市○○路五九○號鹿王賓館五
    ○一室，當場查獲陳瑞芬非法吸食安非他命及施用毒品犯行，並查扣摻有毒品海
    洛因煙蒂一支、吸食工具玻璃球一個，並循線查獲乙○○、陳瑞芬二人販賣毒品
    海洛因犯行。因認被告涉有肅清煙毒條例第五條第一項之販賣毒品罪嫌云云。
二、按犯罪事實應依證據認定之，無證據不得認定犯罪事實，刑事訴訟法第一百五十
    四條第二項定有明文；又不能證明被告犯罪或其行為不罰者，應諭知無罪之判決
    ，復為同法第三百零一條第一項所明定。次按認定不利於被告之事實，須依積極
    證據，苟積極證據不足為不利於被告事實之認定時，即應為有利於被告之認定，
    更不必有何有利之證據，最高法院著有三十年上字第八一六號判例可資參照。
三、本件公訴意旨認被告乙○○涉有共同販賣毒品海洛因罪嫌，無非以證人張福星、
    王俊雄、權淑華、蔡天勝等人於警訊及偵查中之證述，及目擊證人吳虹柔之指證
    為其論據。訊據被告乙○○堅決否認有販賣海洛因之犯行，辯稱︰沒有販賣毒品
    ，我不認識王俊雄、權淑華、蔡天勝等人，我去張福星家時，他女朋友和他兩個
    人都在吃藥，精神不好，然後他女朋友說要買便當給我，結果警察就來了，抓到
    我和張福星。我一上去就被抓，而且沒有在我身上查獲毒品等語。經查：
（一）證人蔡天勝於八十七年（警訊筆錄誤載為八十六年）一月二十三日警訊時證稱
      ：「我持有之海洛因是向綽號『阿芬』女子購得，該小包新台幣貳仟元。：：
      我是於八十六年十一月中旬起開始向『阿芬』女子購得海洛因後，再轉賣給權
      淑華，我共轉賣海洛因給權淑華約七、八次左右。：：開始的時候是我載權淑
      華向『阿芬』女子親自購買海洛因。：：我是親自到『阿芬』住的樓下，叫『
      阿芬』，再以手勢，比喻要購多少錢的海洛因，『阿芬』女子就會拿海洛因至
      樓下給我。」（見四三四七號警卷第七、八頁）。證人蔡天勝於原審證稱：「
      （問：是向何人買海洛因？）是剛才帶出庭的陳瑞芬沒錯，只有買海洛因，沒
      有買安非他命，是以電話好像是0000000向她購買，有時會到陳瑞芬樓
      下購買。」（見原審卷第七七頁反面）。證人蔡天勝於本院更一審證稱：「我
      認識她（指陳瑞芬），我向她買過海洛因，買過大約七、八次，是在八十六年
      十一月開始，有時我載權淑華去向陳瑞芬買過海洛因，每一小包二千元，我不
      認識乙○○。」等語（見本院上更(一)卷第七九頁）。
（二）證人權淑華於八十七年一月二十六日警訊中證稱：「該陳瑞芬是蔡天勝買毒品
      海洛因的上手，而蔡天勝又是我買毒品海洛因的上手，我見過陳瑞芬共三次，
      我與她沒有任何關係。是於八十六年十二月中旬某日分別共三次，都是在台中
      市○○○路○段一三七號樓下。：：於前述時間，：：其中有三次，分別是八
      十六年十二月中旬及隔數日二次，由蔡天勝駕車載我到台中市○○○路○段一
      三七號陳瑞芬住處樓下，蔡某當街向住三樓之陳女大喊：『阿芬』『阿芬』，
      陳女聽到後從窗戶探頭看，蔡天勝即向陳女用手比「三」或「二」，陳女看到
      後，未久就下樓，當我面前交毒品給蔡天勝，一手交錢一手交貨，蔡某拿到毒
      品後，就交給我，我就付錢給蔡某之方式向陳瑞芬購買毒品。比『三』意即購
      買三千元之毒品，比『二』意即購買二千元之毒品。我共見過陳瑞芬三次。」
      （見四三四七號警卷第十頁反面、十一頁）。證人權淑華於本院更一審證稱：
      「我不認識陳瑞芬，蔡天勝在八十六年十二月中旬二、三次，有蔡天勝駕車載
      我到梅川東路三段附近，我坐在車上，蔡天勝到樓下叫阿芬，就有一位女人探
      頭，蔡天勝手勢在比，後來那女人就下樓，拿東西給蔡天勝，後來蔡天勝就在
      車上拿毒品給我，我就付錢給蔡天勝，我看過那女的有二、三次，我因為不認
      識陳瑞芬才透過蔡天勝去買毒品，蔡天勝是去向阿芬買的，因為陳瑞芬不願意
      與我直接交易。等語」（見本院上更(一)卷第七八頁）。
（三）證人王俊雄於八十七年二月四日警訊時證稱：「是綽號『小琳』女子，是八十
      七年二月三日下午十三時左右，在梅川東路和梅亭街口購買伍仟元的海洛因，
      因他住處是台中市○○○路○段一三七號三樓。」（見四三四五號警卷第五頁
      ）。又於八十七年二月十三日警訊時證稱：「（問：你於八十七年二月四日警
      訊時指述綽號『小琳』女子曾販賣海洛因給你，現今警方提示『小琳』、陳瑞
      芬，：：是否為賣你海洛因之女子『小琳』？）是她沒錯，依口卡片照片看是
      她沒錯。是八十七年二月三日下午十三時左右，在梅川東路和梅亭街口向陳瑞
      芬購買伍仟元海洛因的。」（見四三四五號警卷第三頁反面）。其於八十七年
      二月二十四日偵查中證稱：「我所施用的毒品是陳宗文帶我去向陳瑞芬拿的，
      當時我在場有看到，：：我只知陳宗文是向陳瑞芬買的，他帶我一起去向陳瑞
      芬買的。」（見二八四四號偵查卷第六八頁反面）。
（四）證人張福星於八十七年二月四日警訊時證稱：「我吸食的海洛因是向乙○○與
      其女友『阿芬』購得的。我是於八十七年一月十五日左右十三時許在台中市○
      ○路與大雅路口附近土地公廟向『阿芬』購得一次海洛因：：新台幣壹萬元整
      ，其量為一小包（確實數量不詳，未磅秤。）：：我於八十六年十二月二十五
      日凌晨六時許在『阿芬』現住處台中市○○○路○段一三七號之三樓下與我未
      婚妻吳虹柔一起去向『阿芬』以新台幣貳仟元購得一小包海洛因。又於八十七
      年二月一日十時許一樣與我未婚妻同去，向『阿芬』以參仟元購得一包海洛因
      ：：我有向乙○○購得海洛因。我於八十七年元月二十四日或二十五日（詳細
      日期已記不清楚）十五時許在台中市○○路與大雅路附近土地公廟內交易，購
      得一包（重量不詳，未實際磅秤）海洛因，價錢為新台幣壹萬元等語（見四二
      三八號警卷第六頁反面、七頁）。證人張福星於八十七年二月五日偵查中證稱
      ：（問：你在警訊稱你施用之海洛因是向乙○○、陳瑞芬買的？）我只向陳瑞
      芬買而已。（問：共買過幾次？）共三次。（問：時間、地點？）約在一個月
      前買過一次，隔一星期又買第二次，再隔一星期買第三次，是在中市○○路、
      健行路口附近之土地廟旁。我都是打陳瑞芬之呼叫器再與她約地點交易，我第
      一次買一萬元一小包，第二次買三千元一小包，第三次買一千元一小包。（問
      ：乙○○、陳瑞芬關係？）男女朋友。（問；據吳虹柔稱她曾與你一起至中市
      ○○○路三段一三七號之三樓下一起向陳瑞芬購買毒品，有否？）我與未婚妻
      吳虹柔有去過二次，第一次她賣我的經鑑定潘他唑新，第二次也一樣。（問：
      乙○○有賣過毒品給你？）沒有，在過農曆年前二天，我向陳瑞芬買毒品，她
      說要叫乙○○拿給我，後來並沒有，昨天我交保後我有與乙○○聯絡，要他聯
      絡陳瑞芬退錢，結果乙○○稱他沒接到陳瑞芬電話。（問：與乙○○有無仇怨
      ？）沒有等語（見二八四四號偵查卷第十九頁反面至二○頁反面）。證人張福
      星於本院更一審證稱：「我認識他們二人（指乙○○、陳瑞芬），他們二人是
      男女朋友，我曾與我的女朋友吳虹柔到梅川東路找被告乙○○，去兩次，是在
      八十六年十二月二十五日及八十七年二月一日去過他們住地方的樓下，第一次
      只有碰到陳瑞芬，第二次才碰到被告乙○○及陳瑞芬，我是向乙○○拿解藥，
      但第一次他不在，我才向陳瑞芬要，她不肯，我二人就吵起來，第二次我也是
      去向乙○○拿解藥，但沒拿到。：：（問：你於警訊中供稱上開三次時間先後
      以新台幣二三千、一萬元向乙○○、陳瑞芬購買海洛因各壹包？）我當時因為
      藥癮發作，我不知道有如此講。（問：為何吳虹柔也如此供稱你與他去向被告
      二人購買二次海洛因，一次二千元，一次三千元？）我不知道她為何如此講。
      」等語（見本院上更(一)卷（第七六、七七頁）。證人張福星於本院更二審證稱
      ：沒有向乙○○買海洛因等情（見本院上更(二)卷第四九、五○頁）。
（五）證人即張福星之女友吳虹柔於八十七年二月四日警訊時證稱：「乙○○販賣海
      洛因給張福星吸食，而陳的同居女友陳瑞芬亦曾販賣海洛因給張福星，我共分
      別二次跟隨張福星去向他們二人購買海洛因等情提供貴組調查。於八十六年十
      二月二十五日清晨六點許，我與張福星二人到台中市○○○路○段一三七號之
      三樓下，我看到張福星在樓下喊『阿芬』『阿芬』，未久阿芬下樓，張福星交
      伊二千元，阿芬上樓取貨後下樓交張福星。於八十七年二月一日上午十時許，
      我與張福星二人亦到台中市○○○路○段一三七之三樓下，到達後，由張福星
      打呼叫器，未久，乙○○下樓，由張福星交陳三千元，陳上樓後又下樓將毒品
      交張福星。我只有跟隨目睹這二次，至於張福星私自向他們購買時我就不知道
      了。」（見四二三八號警卷第十頁反面）。
（六）被告乙○○係於八十七年二月四日二十一時十分許，在台中市○○路一二九號
      中洲旅社三○八室張福星及其未婚妻吳虹柔之居處，與張福星同被查獲。據卷
      附之台中市警察局第一分局扣押證明筆錄（收據）所載，僅扣得含有海洛因針
      筒（已混入美鈉水）一支（見四二八三號警卷第十二頁）。並無證人張福星或
      其未婚妻吳虹柔所持有之毒品扣案。而據證人張福星於警訊時之所供，其於八
      十七年二月三日十五時許左右，為台中市警察局第三分局刑事組人員查獲其持
      有及施用之海洛因，移送台灣台中地方法院檢察署偵辦，八十七年二月四日十
      二時許交保返家等情（見四二三八號警卷第五、六頁）。並參以卷附八十七年
      度偵字第二八九六號起訴書（見二八四四號偵查卷第七六、七七頁）犯罪事實
      欄所載，經警於八十七年二月二日下午七時許，在台中市○區○○路一二九號
      中洲旅社三○八室執行臨檢時，當場查獲張福星持有毒品海洛因一小包（淨重
      一點七六公克，純度百分之八點七一，純質淨重零點一五公克）。嗣經本院調
      取台灣台中地方法院檢察署八十七年度偵字第二八九六號偵查卷，核閱結果，
      張福星、吳虹柔於八十七年二月二日十九時許，在台中市○區○○路一二九號
      三○八室，被警臨檢當場查獲海洛因一包（經法務部調查局鑑定結果，淨重一
      ‧七六公克，包裝重○‧七二公克，純度百分之八‧七一，純質淨重○‧一五
      公克）。張福星、吳虹柔於八十七年二月二日警訊時，均供稱被查獲之白粉，
      係Ｆ２添加葡萄糖混合，因張福星有胃潰瘍出血，所以用來口服止痛及安眠等
      情（見八十七年度偵字第二八九六號偵查卷第八至十一頁），其二人於檢察官
      偵查中亦未供述毒品之來源為何（見八十七年度偵字第二八九六號偵查卷第二
      二頁反面）。並無積極證據足以證明該扣案之毒品海洛因，係購自被告乙○○
      者，自難逕行認定被告乙○○有販賣該包毒品海洛因予張福星、吳虹柔之行為
      。
四、綜核以上各項證據資料觀之，證人蔡天勝、權淑華、王俊雄前後各次之證言，均
    僅證述向陳瑞芬購買毒品海洛因之情節，而未證述有向被告乙○○買毒品海洛因
    之事實，已不足為被告乙○○不利之證明。另證人張福星、吳虹柔二人雖於警訊
    時證述警訊時成向被告乙○○購買毒品海洛因之情事，惟依證人張福星於警訊所
    述向乙○○購買時間為八十七年一月二十四日或二十五日十五時許，在台中市○
    ○路與大雅路附近土地公廟內交易，購得一包海洛因，價錢為一萬元；與吳虹柔
    同去之二次，則係向「阿芬」購買者，並未敘及該二次交易被告乙○○有參與之
    情形。而證人吳虹柔與警訊證稱曾經二次跟隨張福星同去購買毒品，其中八十七
    年二月一日那次，乙○○下樓，由張福星交乙○○三千元，陳上樓後又下樓將毒
    品交張福星等情。其二人所證述之情節，互不相符，已值懷疑。且參諸證人張福
    星事後多次之證言，均一再堅稱並未向乙○○購買毒品等情。是證人張福星、吳
    虹柔於警訊時所為之證言，既有瑕疵可指，自難遽採為不利於被告乙○○之證據
    。此外又無任何積極證據足以證明被告乙○○有販賣毒品海洛因，或與同案被告
    陳瑞芬有何犯意聯絡或行為分擔之情形，被告乙○○之犯罪尚屬不能證明，原審
    因而諭知被告乙○○無罪之判決，並無不合，應予維持。
五、檢察官上訴意旨略以：被告乙○○、陳瑞芬並不否認認識證人張福星（上訴書誤
    載為張福興）、王俊雄、蔡天勝、權淑華等人，且並無宿怨，則依常情證人張福
    星、王俊雄、蔡天勝、權淑華等焉有誤認被告乙○○、陳瑞芬口卡之理，或誣陷
    被告乙○○、陳瑞芬二人販賣毒品之犯行，況人之記憶無法鉅細靡遺，依被告乙
    ○○、陳瑞芬二人販賣毒品時間之長，又依證人張福星、王俊雄、蔡天勝、權淑
    華等人均有非法施用毒品之犯行，又豈能期待該等人員一一記載購買毒品之時間
    、地點、數量？再證人王俊雄係因遭警方人員查獲非法施用毒品犯行為冀減輕其
    刑始供述毒品來自被告乙○○、陳瑞芬，詎原審竟以證人王俊雄供述毒品來源其
    訴訟目的與被告乙○○、陳瑞芬有相反利害關係，憑信性甚為薄弱，而認證人王
    俊雄所為證述難加採信，苟該論證可信，則於供述毒品來源之時，自可憑空杜捏
    以求減輕其刑而免負誣告之責乎？另證人蔡天勝於審理時經隔離訊問時亦坦承係
    向被告陳瑞芬購買毒品，詎原審竟以證人蔡天勝隔離訊問結果及當庭與被告陳瑞
    芬對質內容前後不一難加採信，又證人權淑華明確指陳購買毒品地點在被告陳瑞
    芬住處樓下，非係向被告陳瑞芬購買又係向何人購買？另原審以現場並未扣得販
    賣毒品所用之鏈袋、磅秤及大量毒品等物品，惟查何以被告陳瑞芬非法施用毒品
    部分諭知沒收第一級毒品海洛因四十五包重約一百一十點零二公克、殘留海洛因
    夾鏈袋十二個、夾鏈空袋三包、夾鏈空袋十七個，依常情扣得該等物品已達大量
    ，顯見原審所認有所誤差，再被告乙○○、陳瑞芬二人涉嫌非法販賣毒品亦有他
    人出面指認云云。惟就被告乙○○有無販賣毒品海洛因，或其與陳瑞芬間究竟有
    何犯意聯絡、行為分擔之情形，均未提出任何積極證據，以資證明。從而本院認
    為檢察官對被告乙○○之上訴，並無理由，應予駁回。
據上論結，應依刑事訴訟法第三百六十八條，判決如主文。
本案經檢察官丙○○到庭執行職務。
中      華      民      國      九十三      年    十二    月  二十三    日
                                    臺灣高等法院臺中分院刑事第五庭
                                          審判長法  官  袁  從  楨
                                                法  官  姚  勳  昌
                                                法  官  郭  同  奇
右正本證明與原本無異。
檢察官得上訴。
被告不得上訴。
如不服本判決應於收受送達後十日內向本院提出上訴書狀，其未敘述上訴之理由者並
得於提起上訴後十日內向本院補提理由書（均須按他造當事人之人數附繕本）。
                                                書記官  陳  玫  伶
中      華      民      國      九十三   年      十二     月   二十四   日
                                                                        Ｉ
